# 关于风电机组销售、安装服务合同收入和业主方确认资产时点的有关问题

提问人：陈小霖 3232 时间：2020-05-13 10:58:00
想请教一下各位坛友，也综合了一下之前看瑞华研究相关问题的体会，来探讨一下所遇到的问题。被审计单位与国内某品牌风机供应商签订风机销售、安装合同，合同价款分为货物价款和安装工程价款，其中当客户开销验收合格时，该供应商开货物价款100%的票，支付60%的款项；待安装完成后支付20%的款项，等通过 240 后再支付剩下15%的款项，保留5%的质保金。安装工程则根据当月实际吊装风机的台数确定履约进度，开票，支付开票金额70%的款项。目前客户采取的财务处理方式为货到票到，确认设备价款，每月按照安装进度办理安装工程的产值入账。
货到票未到，暂时账面不确认设备款项，待实际吊装后如果票还未到，此时账面确认该资产。安装工程还是按照安装进度确认产值。
对于这个合同我个人的理解是，由于安装过程其实不涉及重大的改制，市场上其他的施工方也能完成安装工作，因此其实构成设备销售和安装两项履约义务。问题的关键在于设备控制权转移的确定时点： 1 、开箱验收时 2 、安装调试合格后。考虑到风机测试是否通过 240 还受其他工程的影响，而且在产品本身不存在质量问题的情况下，不通过240 的可能性较小，可以安装后及确认销售收入。
根据合同的相关条款，结合开票、款项支付等，个人认为按照第一条来比较合适。即开箱验收时不管开门开票，可以确认设备销售收入，买方确认资产。
但是由于深受老准则的影响，及需要安装的设备待实际安装、检验完成后再确认销售收入。安装过程中可能有一些不确定的因素导致设备销售收入无法实现。因此需要安装调试后再确认设备销售收入。对本人的判断还是有些不确定。还请各位老师给与一些指导。

回答人：chenyiwei
如果确定供应设备和安装调试构成两项履约义务的（这是下面讨论的前提），则首先要确定设备控制权的转移时点。如果客户有明确的开箱验收和接受货物的程序（应当是实质性的验收确认，不同于开箱确认数量和外观等简单、表面的检查），则以客户验收确认作为设备控制权转移的标志。否则，如果只是表面检查，可能不一定代表客户已接受该设备，此时设备销售收入的确认时点还要推迟。所以首先要注意是否存在一个可明确识别的客户接受设备本身的时点。
其次，要考虑在设备控制权转移时点可确认多少收入的问题（收入计量问题）。此时要考虑后续的安装调试是否存在较大的不确定性，如果不确定性较大，则要考虑准则对可变对价估计的限制因素的影响。